【裁判字號】    91,交易,275
【裁判日期】    920514
【裁判案由】    業務過失傷害
【裁判全文】
臺灣臺北地方法院刑事判決                        九十一年度交易字第二七五號
    公  訴  人  臺灣臺北地方法院檢察署檢察官
    被      告  甲○○
右列被告因業務過失傷害案件，經臺灣臺北地方法院檢察署檢察官聲請簡易處刑判決
（九十一年度偵字第一三二四一號），本院臺北簡易庭認不宜適用簡易程序，移
院依通常程序審理，本院判決如左：
    主  文
甲○○從事業務之人，因業務上之過失傷害人，處有期徒刑月，如易科罰金以佰
元折算壹日。
    事  實
一、甲○○以駕駛營業小客車（即計程車）載運不特定乘客為業，為從事駕駛業務之
    人，其於民國九十一年四月八日十時十分許，駕駛車牌號碼Ｈ八─五九六號營業
    小客車，沿臺北市○○街由南往北方行駛，行經該路段與同路六十二巷之交岔路
    口時，本應注意汽車行駛至無號誌交岔路口，支線道車應暫停讓幹道車先行；未
    劃分幹、支線或同為幹線道或支線道者，轉彎車應暫停讓直行車先行，且依當時
    之天候晴、有日間照明光線、路面無障礙物、無缺陷且視距良好，並無不能注意
    之情事，詎其竟疏未注意即貿然起步左轉，對向適有乙○○騎乘車牌號碼ＵＡＹ
    ─九三○號輕型機車沿延吉路由北往南行至前開交岔路口，甲○○所駕駛車輛之
    左前車頭遂撞及乙○○所騎乘機車之前車頭而肇事，乙○○人車倒地後，因而受
    有臉部擦傷二乘一公分、右下肢擦傷二乘二公分、左下肢淤青十乘十公分、擦傷
    一乘一公分、右上肢擦傷一乘一公分等傷害。
二、本件車禍發生後，乙○○即報警處理，臺北市政府交通警察大隊大安分隊警員郭
    漢一前往肇事現場瞭解案情時，甲○○在場並主動供出自己之年籍與肇事經過，
    自首犯罪。
三、案經甲○○自首及乙○○訴由臺北市政府警察局大安分局報請臺灣臺北地方法院
    檢察署檢察官偵查聲請簡易判決處刑，本院臺北簡易庭認不宜適用簡易程序，移
    送本院依通常程序審理。
    理  由
一、訊據被告甲○○固坦承確有於上揭時、地駕車與告訴人乙○○所騎乘之機車發生
    車禍，致告訴人因而受傷之事實，惟否認伊有過失，辯稱：當時看見告訴人乙○
    ○騎車經過，馬上踩煞車停下讓告訴人先行，但因該路面不平及佈滿細碎石頭，
    告訴人自行跌倒衝入其所駕駛前開營業小客車保險桿下方云云，資為辯解。
二、關於被告於右揭時、地駕駛前開車牌號碼之營業小客車在前述肇事地點左轉，與
    沿同路對向直行行駛之告訴人機車相撞及而肇事，告訴人因而受有如事實欄所載
    等傷害之事實，業據被告於警局詢問、檢察官偵查及本院審理時均供承不諱，核
    與告訴人於警局詢問時指訴情節相符，且上述車禍發生經過之客觀事實，有臺北
    市政府警察局大安分局製作之道路交通事故調查報告表、交通事故談話紀錄表、
    道路交通事故補充資料表、自首調查表、現場及車損照片等件附於卷內可稽，再
    告訴人因本件車禍受有前述傷害，業據其提出臺北市立仁愛醫院之診斷證明書一
    紙附卷可參。
三、被告雖矢口否認其有過失，並以前揭情詞置辯；惟查：
(一)、據被告於九十一年四月八日交通事故談話紀錄自承：「‧‧‧沿延吉街南往北行
    駛至肇事地點前左轉（延吉街六十二巷），我見一部ＵＡＹ─九三○號沿延吉街
    北向南行駛過來‧‧‧前車頭撞及我車之左前車頭而肇事」等語，此與告訴人於
    交通事故談話紀錄所述，其車沿延吉街北向南行駛至六十二巷口時，見被告之小
    客車突然自延吉街南向西左轉即向左閃避，但前車頭仍與被告之小客車發生擦撞
    等情互核相符，再審酌卷附道路交通事故補充資料表及車損照片所示，被告所駕
    駛小客車左前車頭下方破裂，告訴人騎乘機車前車頭斜板下方破損之車損情形，
    顯見被告駕車至該路口欲行左轉，竟疏未注意對向由告訴人所騎乘機車之動態，
    並依規定讓該直行機車先行，即逕予起步左轉終至肇事，本件車禍係被告駕車有
    之左轉疏忽甚明。又依卷附道路交通事故調查報告表所載之現場圖所示，肇事路
    口為台北市○○街○○路六十二巷之無號誌交岔路口，雙方發生車禍後，告訴人
    騎乘機車倒地之位置係在延吉街由北向南車道上，該機車前車頭與六十二巷南側
    路口延伸處僅一點三公尺，而延吉街六十二巷之路寬有七點八公尺，足徵告訴人
    所騎乘機車受創時已經過該延吉街六十二巷路口二分之一處，故由圖示雙方車輛
    最終停止之位置，被告所駕駛上開營業小客車剛至對向車道間即與告訴人所騎乘
    機車發生碰撞，其在肇事路口恐有搶先左轉之情事，被告就本件事故之發生有過
    失甚為明確。
(二)、又被告辯稱當時因路面有碎石，告訴人係自行跌倒云云，惟此部分已為告訴人所
    否認，並稱：當時路況很好等語（參見九十一年八月七日檢察官偵訊筆錄、本院
    九十二年四月三十日訊問筆錄），復觀諸卷附之道路交通事故調查報告表、現場
    及車損照片等資料，肇事地點為市區○○○○○路，路面狀態乾燥、無障礙物、
    無缺陷且視距良好，亦無被告所稱有路面不平及佈滿細碎石頭之情事，再參酌被
    告九十一年四月八日即肇事當時在現場所製作之交通事故談話紀錄表中，亦未提
    及路面不平及佈滿細碎石頭致告訴人騎乘機車自行摔倒一節，反至同年六月十四
    日警局詢問時才提出此項辯解，況被告於本院審理時，先是稱肇事當時路面因施
    工而崎嶇不平，迨九十二年四月三十日審理時又翻異前詞改稱是事發三、四天後
    才施工（參見本院前揭訊問筆錄），被告關於此部分之辯解不僅前後矛盾，更無
    法提出相關之事證以供本院審酌，是被告辯稱告訴人係因路面碎石自行跌倒云云
    ，顯不足採。
(三)、按汽車行駛至無號誌交岔路口，支線道車應暫停讓幹道車先行；未劃分幹、支線
    或同為幹線道或支線道者，轉彎車應暫停讓直行車先行，道路交通安全規則第一
    百零二條第一項第二款定有明文。被告為已考領駕照之駕駛人，其行經上開肇事
    路口，即應注意上開法令之規定，負起其注意義務，而依卷附道路交通事故調查
    報告表所載，事發當日天候晴，路面無障礙物，自被告行車方向可以清楚看見對
    向來車動態，依當時情形並無不能注意之情事存在，而前開肇事交岔路口係無號
    誌之交岔路口，其車行至該處自應暫停觀察對向直行車輛動態，確為安全時始可
    左轉行駛，而據被告於交通事故談話記錄表中稱大約距一百五十公尺處即發現告
    訴人，但仍然時撞及告訴人等情，顯示其左轉前未確實注意對向直行車輛動態，
    逕予起步左轉終至肇事，被告就本件事故之發生有過失甚為明確。
(四)、又本件肇事責任經送請臺北市車輛行車事故鑑定委員會鑑定及覆議結果，亦認同
    前揭見解，有該會九十二年二月二十七日北市鑑審意字第○九二三○○○○三○
    ○號函文及鑑定意見書在卷為憑，被告之過失行為與告訴人所受傷害間，存有相
    當因果關係，應屬灼然，本案事證已臻明確，被告之犯行堪予認定。
四、被告甲○○係計程車司機，平日以駕駛車輛載運不特定之乘客為業，為從事駕駛
    業務之人，其因過失致人受傷，核其所為係犯刑法第二百八十四條第二項前段之
    業務過失傷害罪；又被告於車禍肇事後並未離去，嗣於處理車禍之前揭大安分局
    交通分隊警員到車禍現場瞭解案情時，被告在場並在有偵查權限之警員表示係其
    肇事等情，業經警員郭漢一出具自首調查表一紙在卷可證，可見被告確係於其車
    禍犯罪未被發覺前，向有偵查犯罪權限之承辦警員自首犯罪接受裁判，自應依自
    首之規定減輕其刑。爰審酌被告就本件車禍之過失程度，告訴人因此而所受之傷
    害，又被告並無前科、素行良好，此有臺灣高等法院被告全國前案紀錄表一份在
    卷可參，且一併考量被告於偵、審程序中猶矢口否認犯行之犯罪後態度，事後迄
    今尚未與告訴人達成和解等一切情狀，依自首之規定，量處如主文所示之刑，並
    諭知易科罰金之折算標準。
五、據上論斷，應依刑事訴訟法第四百五十二條、第二百九十九條第一項前段，刑法
    第二百八十四條第二項前段、第六十二條前段、第四十一條第一項前段，罰金罰
    鍰提高標準條例第一條前段、第二條，判決如主文。
本案經檢察官蔡立文到庭執行職務。
中      華      民      國    九十二    年      五      月     十四     日
                                      臺灣臺北地方法院交通法庭
                                          法  官  鄧德倩
右正本證明與原本無異。
如不服本判決，應於判決送達後十日內向本院提出上訴狀（應抄附繕本）。告訴人或
被害人如對於本判決不服者，應具備理由請求檢察官上訴，其上訴期間之計算係以檢
察官收受判決正本之日期為準。
                                          書記官  謝韻華
中      華      民      國    九十二    年      五      月     十五     日
中華民國刑法第二百八十四條
(過失傷害罪)
因過失傷害人者，處六月以下有期徒刑、拘役或五百元以下罰金，致重傷者，處一年
以下有期徒刑、拘役或五百元以下罰金。
從事業務之人，因業務上之過失傷害人者，處一年以下有期徒刑、拘役或一千元以下
罰金，致重傷者，處三年以下有期徒刑、拘役或二千元以下罰金。


司法院資訊處製作；財團法人民間司法改革基金會備份。
